臺灣臺南地方法院民事裁定　　　　　　　96年度家抗字第26號
抗　告　人　甲○○
代　理　人　丙○○
　　　　　　　　　　　6樓
上列再抗告人因聲明繼承事件，對於中華民國96年7月16日臺灣
台南地方法院96年度家抗字第26號駁回抗告之裁定，提起再抗告
，本院裁定如下：
    主  文
再抗告駁回。
再抗告程序費用新臺幣壹仟元由再抗告人負擔。
    理  由
一、再抗告意旨略以：
  1.原審裁定以及抗告裁定均指出，不管是柳鞋喜或是柳振軍跟
    柳虎軍都是民法第1138條所定第一順位的繼承人，胞妹甲○
    ○為第三順位繼承人，在第一順位未拋棄繼承之前，胞妹甲
    ○○無繼承權可言。
  2.但相對民法而言，「台灣地區與大陸地區人民關係條例」為
    特別法，民法第普通法。在「台灣地區與大陸地區人民關係
    條例」第66條第1項定有明文：「大陸地區人民繼承台灣地
    區人民之遺產，應於繼承開始起三年內以書面向被繼承人住
    所地之法院為繼承之表示，逾期視為拋棄繼承。」復依該條
    例施行細則第38條規定，「在大陸地區製作之委託書、死亡
    證明書、死亡證明文件、遺囑、醫療機構證明文件、切結書
    及領據等相關文件，應經行政院設立或指定之機構或委託之
    民間團體驗證。」因此不管柳鞋喜也好或是柳振軍跟柳虎軍
    也好，都必須在三年之內檢附經海基會驗證之大陸江西省湖
    口縣公證處出具的親屬關係公證書、委託公證書、親屬系統
    表、故乙○○除戶戶籍謄本正本以及繳納裁判費新台幣1000
    元，貴院才能裁定上述三位是否取得形式上的繼承權。
   3.但是原裁定以及抗告裁定都認為，有第一順位的繼承人，
     第三順位繼承人就沒有繼承權，按照這種看法會產生：所
     有大陸繼承人為繼承之表示就不會有過期的問題。在此請
     教貴院，此時柳鞋喜或柳振軍跟柳虎軍重新委託代理人向
     鈞院為繼承的意思表示，鈞院會下裁定准予備查嗎？肯定
     不行，因為柳鞋喜以及柳振軍、柳虎軍等三人，均超過三
     年的法定時間。
   4.因此依照上開規定：柳鞋喜以及柳振軍、柳虎軍等三位並
     未在三年之內向台灣台南地方法院為繼承之表示，應逾期
     視為拋棄繼承權，當然由第三順位的胞妹即再抗告人甲○
     ○取得形式上的繼承權才對。爰請求廢棄原裁定，重新為
     適法的裁定。
二、按對於非訟事件抗告法院之裁定再為抗告，僅得以其適用法
    規顯有錯誤為理由，並經原法院之許可者為限；前項許可，
    以原裁定所涉及之法律見解具有原則上之重要性者為限；民
    事訴訟法第436條之3第3項、第4項及第436條之6之規定，於
    第3項之抗告準用之，非訟事件法第45條第3項、第4項、 第
    5項分別定有明文。所謂適用法規顯有錯誤，係指裁判違背
    法規或現存判例解釋者，或法院之裁定，就其取捨證據所確
    定之事實適用法規顯有錯誤而言。又所謂有原則上之重要性
    ，係指訴訟事件所涉及之法律見解意義重大，而有闡釋之必
    要而言。
三、經查，再抗告人不服本96年度家抗字第26號裁定，提起抗告
    ，經本院以抗告無理由予以駁回，茲復對該裁定提起再抗告
    。惟觀諸再抗告人提出前開再抗告理由，無非以再抗告人甲
    ○○雖非被繼承人乙○○第一順位繼承人，惟第一順位繼承
    人柳鞋喜、柳振軍、柳虎軍三人均未於三年之法定期間向本
    院聲明繼承，應視為拋棄繼承權，應由再抗告人取得繼承權
    云云，難認已具體表明該裁定有何適用法規顯有錯誤之處，
    或法律上見解具有原則上之重要性，本件再抗告不應許可，
    應予駁回。
四、結論：本件再抗告不應許可，爰依非訟事件法第21條第2項
    、第46條、第45條第5項、民事訴訟法第436條之3第3項後段
    、第95條、第78條，裁定如主文。
中　　華　　民　　國　　96　　年　　8 　　月　　27　　日
                  家事法庭      審判長法  官  陳美燕
                                      法  官  彭振湘
                                      法  官  張麗娟
上為正本係照原本作成。
抗告人如不服本裁定，僅得於收受本裁定正本送達後10日內以適
用法規顯有錯誤為理由，向本院提出再抗告狀（須附繕本一份及
繳納再抗告裁判費新台幣1000元），並經本院許可後始可再抗告
於臺灣高等法院臺南分院。
中　　華　　民　　國　　96　　年　　8 　　月　　27　　日
                                      書記官　鄭隆慶
